【裁判字號】    98,事聲,20
【裁判日期】    980512
【裁判案由】    確定訴訟費用額聲明異議
【裁判全文】
臺灣臺中地方法院民事裁定  98年度事聲字第20號
聲明人  乙○○
相對人  甲○○
上列當事人間確定訴訟費用額事件，聲明人對於本院司法事務官
民國98年4月9日所為之98年度司他字第16號裁定聲明異議，本院
裁定如下：
    主    文
異議駁回。
異議程序費用由聲明人負擔。
    理  由
一、按經准予訴訟救助者，於終局判決確定或訴訟不經裁判而終
    結後，第一審受訴法院應依職權以裁定確定訴訟費用額，向
    應負擔訴訟費用之當事人徵收之，民事訴訟法第114條第1項
    前段定有明文。又民事訴訟法第91條第3項規定：「法院依
    聲請以裁定確定之訴訟費用額，應於裁定送達翌日起，加給
    按法定利率計算之利息」，其立法理由旨在「促使當事人早
    日自動償付其應賠償對造之訴訟費用」，故在法院依職權裁
    定確定訴訟費用額，基於同一法理，自應類推上開規定加計
    法定遲延利息。所謂「以裁定確定之」，係指法院已為訴訟
    費用之裁判，僅未確定其費用額而言，即訴訟費用之裁判中
    未確定其費用額之情形。是確定訴訟費用之裁定，僅在確定
    敗訴之當事人應負擔之訴訟費用數額，並非就權利存在與否
    為確定，其償還義務如何，應從命負擔訴訟費用之裁判定之
    。因此，當事人在該程序中，自僅得就各個費用項目是否為
    法律上之訴訟費用、數額之計算有無錯誤加以爭執。次按，
    當事人對於司法事務官處理事件所為之終局處分，得於處分
    送達後10日之不變期間內，以書狀向司法事務官提出異議。
    司法事務官認前項異議有理由時，應另為適當之處分；認異
    議為無理由者，應送請法院裁定之。法院認第1項之異議為
    有理由時，應為適當之裁定；認異議為無理由者，應以裁定
    駁回之。前項裁定，應敘明理由，並送達於當事人，民事訴
    訟法第240條之4定有明文。
二、本件異議意旨略以：聲明人因無資力向財團法人法律扶助基
    金會臺中分會申請訴訟救助。惟聲明人受傷後至今，腳的功
    能沒有恢復，本來工作已無法繼續以致沒有收入，又怕沾粘
    得去推拿，連推拿的費用都沒有，健保費也繳不出來。聲明
    人本對民事判決非常不服，然因律師告知再上訴也沒用，所
    以才沒上訴，被告賠償金分文未付，聲明人目前生活都有困
    難，何來金錢支付裁判費新臺幣 (下同) 5976元，且到退休
    的十幾年因傷無法工作之薪資損失該向誰要？被告不付賠償
    費用法院有什辦法幫我要到等語，爰為此聲明異議。
三、經查，本件聲請人與相對人間因本院97年度訴字第1560號損
    害賠償事件，聲請人聲請訴訟救助，經本院以97年度救字第
    53號裁定准予訴訟救助。上開損害賠償事件，業經本院97年
    度訴字第1560號判決相對人應給付聲請人469934元及自民國
    97年6月26日起至清償日止，按年息5%計算之利息，聲請人
    其餘之訴駁回，訴訟費用5122元由相對人負擔，餘由聲請人
    負擔確定，經本院依職權調閱上開民事事件卷證查明無訛。
    上開民事確定判決未就聲請人應負擔之訴訟費用額為裁定，
    原裁定（本院98年度司他字第16號）調閱上開民事事件審查
    後，聲請人起訴請求相對人應給付0000000元，應徵第一審
    裁判費11098元，依上開民事確定判決，聲請人應負擔之訴
    訟費用為5967元 (計算式：11098元─5122元＝5967元)，及
    自原裁定送達之翌日起至清償日止，加給按週年利率5％計
    算之利息，即無不合。聲明人異議意旨係就相對人財產強制
    執行有無效果之爭執，核與訴訟費用額之確定無關，聲明人
    本件聲明異議，非有理由，應予駁回。
四、依民事訴訟法第240條之4第3項，裁定如主文。
中    華    民    國    98    年    5     月    12    日
                  民事第一庭    法  官  劉正中
以上為正本係照原本作成。
如不服本裁定應於送達後10日內向本院提出抗告狀，並繳納抗告
費新臺幣1000元。
中    華    民    國    98    年    5     月    12    日
                                書記官   林素珍


司法院資訊處製作；財團法人民間司法改革基金會備份。
